【裁判字號】    89,交聲,475
【裁判日期】    891230
【裁判案由】    違反道路交通管理處罰條例聲明異議
【裁判全文】
臺灣士林地方法院刑事裁定                        八十九年度交聲字第四七五號
    原處分機關  臺北巿交通事件裁決所
    異  議  人
    即受處分人  甲○○
右列異議人因違反道路交通管理處罰條例案件，對於臺北市交通事件裁決所於八十九
年八月九日所為之處分（原處分案號：北市裁三字第駕裁二二─Ａ00000000
號），聲明異議，本院裁定如左：
    主  文
原處分撤銷。
甲○○汽車駕駛人，爭道行駛，任意跨越兩條車道行駛，處罰鍰貳佰元（即新臺幣陸
佰元），並記違規點數壹點。
    理  由
一原處分意旨略以：異議人即受處分人甲○○於民國八十九年一月二十四日上午八時
  三十七分，駕駛車牌號碼ＥＳ─四七二六號自用小客車，行經臺北市○○○路，因
  爭道跨越雙白線行駛，經臺北市政府警察局交通大隊照相舉發，因舉發違反道路交
  通管理事件通知單招領逾期，經臺北市政府警察局交通警察大隊以八十九年夏字第
  四十期送臺北市政府公告，已逾公告期限，遂移送原處分機關處理，依道路交通管
  理處罰條例第四十五條第一項第十二款之規定，裁處罰鍰新臺幣一千八百元（即銀
  元六百元），並記違規點數一點。
二異議人即受處分人甲○○固不否認前揭違規之事實，惟辯稱：系爭舉發違反道路交
  通管理事件通知單未向伊住所地送達，伊未收到，且一般人亦不可能查閱政府公報
  云云。
三按「汽車駕駛人，爭道行駛有左列情形之一者，處二百元以上六百元以下罰鍰：（
  十二）任意駛出邊線，或任意跨越兩條車道行駛者。」道路交通管理處罰條例第四
  十五條第十二款定有明文；又汽車駕駛人違反第四十五條規定者，除依原條款處罰
  鍰外，並予記違規點數一點，同條例第六十三條第一項第一款亦有明文規定。次按
  ，道路交通違規事件之舉發為書面行政處分，應送達於相對人始發生效力，依違反
  道路交通管理事件統一裁罰標準及處理細則第五條規定，行政機關處理違反道路交
  通管理事件，有關文書送達之程序，準用刑事訴訟法送達之規定；而依刑事訴訟法
  第五十九條、第六十條規定，於住所、居所、事務所及所在地不明、掛號郵寄而不
  能達到、或因住居於法權所不及之地，不能以其他方法送達者，得以刊登政府公報
  或新聞紙之方式為公示送達，且自最後刊登公報時起經三十日發生效力。末按，為
  加強道路交通管理，維護交通秩序，確保道路交通安全，道路交通管理處罰條例對
  違反該條例之行為定有各項行政罰。同條例第九條第一項規定應受罰鍰處罰之行為
  人接獲違反道路交通管理事件通知單後，得於十五日內逕依各該條款罰鍰最低額，
  自動繳納結案。依同條例第九十二條授權訂定之違反道路交通管理事件統一裁罰標
  準及處理細則第四十一條第一項及第四十八條第一項僅係就上開意旨為具體細節之
  規定，並未逾越母法之授權，與法律保留原則亦無違背，就此部分與本院釋字第四
  二三號解釋所涉聲請事件尚屬有間。至上開細則第四十一條第二項規定，行為人逾
  指定應到案日期後到案，另同細則第四十四條第一項規定，違反道路交通管理事件
  行為人未依規定自動繳納罰鍰，或未依規定到案聽候裁決者，處罰機關即一律依標
  準表規定之金額處以罰鍰，此屬法律授權主管機關就裁罰事宜所訂定之裁量基準，
  其罰鍰之額度並未逾越法律明定得裁罰之上限，且寓有避免各行政機關於相同事件
  恣意為不同裁罰之功能，亦非法所不許。上開細則，於憲法保障人民財產權之意旨
  並無牴觸。至行為人對主管機關之裁罰不服，法院就其聲明異議案件，如認原裁決
  有違法或不當之情事，縱行為人有未依指定到案日期或委託他人到案者，仍得為變
  更處罰之裁判，乃屬當然（司法院大法官會議釋字第五一一號參照）。
四經查：(一)異議人於八十九年一月二十四日上午八時三十七分，駕駛車牌號碼ＥＳ─
  四七二六號自用小客車，行經臺北市○○○路，爭道跨越雙白線行駛乙節，為異議
  人所不否認，並有臺北市政府警察局舉發違反道路交通事件通知單暨違規採證照片
  附卷可稽，其違規之事實，應堪認定。(二)原舉發單位即臺北市政府警察局交通警察
  大隊認本件異議人即受處分人係違反道路交通管理處罰條例第四十五條第一項第十
  二款之規定，該條處罰之對象既係汽車駕駛人，其舉發違反道路交通管理事件通知
  單自應向汽車駕駛人之住居所送達。本件異議人即受處分人甲○○自八十六年九月
  一日遷入臺北縣淡水鎮○○里○○街一二三號十三樓，有法務部戶役政連結作業系
  統一件附卷可參，足見並非「應為送達之處所不明」。原舉發單位竟向臺北市士林
  區○○○路○段二九○巷二三弄九號五樓掛號郵寄，有該通知單暨信封一件可考，
  嗣因招領逾期退回，逕為公示送達，顯與前述公示送達之要件不符，尚難認該通知
  單已為合法送達。受處分人辯稱並未收受舉發違規通知單乙事，尚堪採信。(三)原處
  分機關未審究受處分人違規情節輕重及依法為寄存送達，使受處分人有親自收領舉
  發違反道路交通管理事件通知單以依期限繳納罰鍰之機會等情狀，僅以依法公示送
  達而異議人不依指定日期到案，即逕依違反道路交通管理事件統一裁罰標準及處理
  細則遽予裁處最高額之處罰，仍有不當，尚有未洽，揆諸前揭說明，本院自得予以
  撤銷，另為適當之處罰。本院審酌異議人任意跨越雙白線行駛，雖有不當，違規情
  節尚屬輕微等一切情狀，爰依道路交通管理處罰條例第四十五條第一項第十二款、
  第六十三條第一項第一款，諭知異議人即受處分人如主文第二項所示之處罰。
據上論斷，應依道路交通案件處理辦法第二十條前段，道路交通管理處罰條例第四十
五條第十二款、第六十三條第一項第一款，裁定如主文。
中      華      民      國      八十九      年    十二    月    三十    日
                              臺灣士林地方法院交通法庭
                                          法  官  陳  玉  曆
右正本證明與原本無異。
如不服本裁定，應於送達後五日內，向本院提出抗告狀。
                                          書記官  陳  鳳  嬌
中      華      民      國       九十       年     一     月     二     日


司法院資訊處製作；財團法人民間司法改革基金會備份。
